臺灣士林地方法院民事判決　　　　　　　 96年度訴字第397號
原　　　告　乙○○
訴訟代理人　蔡明和律師
被　　　告　甲○○
訴訟代理人　張至剛律師
上列當事人間損害賠償事件，本院於民國96年9 月28日言詞辯論
終結，判決如下：
    主  文
被告應給付原告新臺幣伍仟元，及自民國九十五年十二月二十二
日起至清償日止，按週年利率百分之五計算之利息。
原告其餘之訴駁回。
訴訟費用由被告負擔百分之一，餘由原告負擔。
本判決第一項得假執行。但被告如以新臺幣伍仟元為原告預供擔
保，得免為假執行。
原告其餘假執行之聲請駁回。
    事  實  及  理  由
一、原告起訴主張：緣兩造與訴外人潘景勝均為鄰居，原告與潘
    景勝則為父女。因被告與潘景勝為坐落臺北市○○區○○段
    2 小段253 地號土地發生糾紛，被告並於民國95年6 月6 日
    上午在臺北市○○區○○街2 段189 之1 號空地請人施工，
    原告見狀，即持相機拍照存證。詎被告基於傷害、毀損及公
    然侮辱之犯意，拾起屬於潘景勝所有花盆，接續丟擲原告，
    致原告被花盆砸中，而受有左足瘀血3 ×3 公分之傷害。被
    告復在上開不特定多數人所得共見共聞之庭院，公然以閩南
    語「不要臉，拿掉子宮不會生小孩」等足以貶損原告名譽之
    言詞，侮辱原告。按因故意或過失，不法侵害他人之權利者
    ，負損害賠償責任；不法侵害他人之身體、健康、名譽、自
    由、信用、隱私、貞操，或不法侵害其他人格法益而情節重
    大者，被害人雖非財產上之損害，亦得請求賠償相當之金額
    ，民法第184 條第1 項、第195 條第1 項定有明文。被告既
    有上開傷害及公然侮辱之不法行為，已侵害原告之身體及名
    譽。而原告目前係中國時報旅行社股份有限公司之專業導遊
    ，主要收入為帶團費，以歐洲團為例，每團旅遊天數約10日
    之帶團費為新臺幣（下同）13萬5,000 元。然因所受上開傷
    害，已造成帶團時行動不便，且因被告辱罵之結果，致原告
    時常感覺受鄰居嘲笑，而畏懼外出。爰依法請求被告給付新
    臺幣（下同）100 萬元之精神慰撫金等語；並聲明：（一）
    被告應給付原告100 萬元，及自起訴狀繕本送達翌日起至清
    償日止，按週年利率5 ％計算之利息。（二）原告願供擔保
    ，請准宣告假執行。
二、被告則以：被告如係對原告丟擲花盆，原告當無可能從容不
    迫地拍下被告砸花盆的動作，可知被告並無傷害原告之故意
    ；且原告並未對當日至現場處理之員警李俊達表示受有任何
    傷害，依原告所提供照片顯示，原告之左足僅輕微泛紅，無
    任何創傷，亦不似為花盆所砸傷。是原告主張被告以花盆丟
    擲而不法侵害原告，致原告受傷云云，實無理由。次查，原
    告當時已身懷六甲，被告則於多年前切除子宮無法生育。即
    真正沒有子宮之人為被告，被告斷無可能對原告說出「拿掉
    子宮不會生小孩」等違反常理之話語。實則係原告以上開言
    詞侮辱被告，經被告向處理員警反應，惟員警未完全辨明，
    致誤解被告。是故，原告主張被告以上開言語不法侵害其名
    譽，亦乏所據。從而，原告依侵權行為之法律關係，向被告
    請求給付100 萬元精神上損害賠償，自不應准許等語，資為
    抗辯；並聲明：（一）原告之訴駁回。（二）如受不利之判
    決，願供擔保請准宣告免為假執行。
三、經查，被告係於95年6 月6 日上午9 時30分許，在臺北市○
    ○區○○街2 段187 號建物後方庭院空地，僱請訴外人林永
    興在該庭院空地與189-1 號房屋間施作鐵絲圍籬，原告則持
    相機欲拍照存證，兩造因而發生爭執。被告於爭執中曾丟擲
    置於地上之三個花盆，其中兩個花盆因而破裂；而原告則受
    有左足皮下瘀血約3 ×3 公分之傷害等情，已為兩造所不爭
    執（見本院96年9 月28日言詞辯論筆錄），並有臺北市聯合
    醫院95年6 月6 日出具之甲種診斷書影本乙紙附於臺灣士林
    地方法院檢察署95年度偵字第8782號偵查卷宗內可稽，有該
    偵查卷影本存卷為據，應與事實相符，而堪信為真實。且本
    件經於96年9 月28日言詞辯論期日協商兩造確認爭點為：
    1.被告是否於上開時地不法傷害原告而應負侵權行為之損害
      賠償責任？
      被告丟擲花盆是否出於傷害原告之故意？
      原告所受傷害與被告丟擲花盆破裂是否有因果關係？
    2.被告是否於上開時地公然以言語侮辱原告而應負侵權行為
      之損害賠償責任？
    3.被告如應負侵權行為之損害賠償責任，原告請求被告給付
      精神慰撫金100 萬元，是否應予准許？
    以下茲論述之。
  (一)有關被告於94年5 月間購買坐落臺北市○○區○○段2 小段
    253 地號土地上門牌號碼臺北市○○區○○街2 段187 號之
    房屋，而與居住在臺北市○○區○○街2 段189-1 號之潘景
    勝及潘景勝之女即原告毗鄰而居，嗣因被告主張潘景勝無權
    佔有上開土地建造活動車庫、花臺、平台、鐵捲門及雨遮等
    工作物，向本院民事庭訴請潘景勝應拆除上揭工作物後返還
    係爭土地予被告及其他共有人，並獲判勝訴，雙方因而產生
    怨隙。嗣被告於95年6 月6 日上午9 時30分許，在臺北市○
    ○區○○街2 段187 號建物後方庭院空地，僱請林永興在該
    庭院空地與189-1 號房屋間施作鐵絲圍籬，原告見狀，即持
    相機欲行拍照存證，被告乃丟擲花盆，花盆並因而碎裂損壞
    等情，已如前述，並經被告被訴傷害等刑事案件即臺灣高等
    法院96年度上易字第522 號刑事確定判決認定屬實，有該判
    決書影本乙份附卷可稽。被告雖抗辯：並無傷害之故意，原
    告所受傷害亦非受花盆砸傷所致云云。然查，原告主張：被
    告於前揭時地朝原告丟擲花盆致遭砸傷等情，有原告當時拍
    攝被告面向原告所持相機鏡頭丟擲花盆動作之現場照片影本
    數幀附於前開偵查卷第17頁至第20頁為憑。而原告確受有左
    足皮下瘀血約3 乘以3 公分之傷害乙節，亦如前述。再參以
    向人丟擲陶製花盆，花盆將因而碎裂，其噴散之碎片有一定
    重量且邊緣鋒利，極易擊中站立附近之人體成傷，此為一般
    人所明知，被告竟仍朝向手持相機拍攝中之原告丟擲，所為
    顯有傷害原告之不確定故意甚明。而被告向原告站立之方向
    丟擲陶製花盆，致花盆碎裂時噴散之碎片擊中原告之左足而
    受瘀傷，亦與事理相符。再參以被告上開所為，亦經法院判
    決認定觸犯傷害罪並判處罰金確定在案，有本院95年度易字
    第1371號、臺灣高等法院96年度上易字第522 號刑事判決書
    影本各乙份存卷足據。從而，原告主張：被告丟擲花盆係出
    於不法侵害原告身體之故意等語，自堪憑採；且被告所為與
    原告受傷結果間之因果關係，亦堪予認定。
  (二)按因故意或過失不法侵害他人之權利者，負損害賠償責任；
    又不法侵害他人之身體、健康，被害人雖非財產上之損害，
    亦得請求賠償相當之金額，民法第184 條第1 項前段、第19
    5 條第1 項分別定有明文。被告上揭丟擲花盆之所為既出於
    傷害原告之故意，並致原告受有左足瘀傷之傷害，已如前述
    ；且原告因遭被告丟擲花盆碎片擊中受傷，其身體及精神上
    自受有相當之痛苦，亦無可疑。則原告請求被告賠償其因此
    所受非財產上之損害，於法自無不合。爰審酌上述爭執之緣
    由及事件之過程，原告受傷之程度尚輕，由卷附工作證明書
    影本及稅務電子閘門財產所得調件明細表所示兩造工作及資
    力狀況及其他一切情狀，認原告所得請求精神上損害賠償應
    以5,000元為適當。
  (三)至於原告雖主張：被告另基於侮辱原告之犯意，在不特定多
    數人得以共見共聞之臺北市○○區○○街2 段189 之1 號1
    樓之庭院空地上，公然以閩南語「不要臉、拿掉子宮不會生
    小孩」等足以貶損名譽之言詞，已不法侵害原告之名譽權云
    云。然此不僅為被告所否認，並提出財團法人振興復健醫學
    中心診斷證明書影本乙紙以為其個人確已切除子宮之證明。
    再衡諸原告於刑事案件審理中自承其時已懷孕達16週（見該
    刑事案件95年12月21日審判筆錄），則自外觀應可得查悉其
    有孕在身之客觀情事；被告當無以「不要臉、拿掉子宮不會
    生小孩」等語辱罵原告之理。至於當日現場處理員警李俊達
    固於被告上開刑事案件偵查中證稱：至現場處理時，伊有聽
    到被告用台語說：「不會生小孩，不要臉」等情，伊就立刻
    制止被告，請他們不要在吵了云云（見臺灣士林地方法院檢
    察署95年度偵字第8782號偵查卷第43頁）。惟其於本院95年
    易字第1371號刑事案件審理中則證稱：伊到場處理時，雙方
    還在吵，伊有聽到被告說「丈夫不要你」，但「子宮拿掉」
    伊就沒注意到，因為雙方一直在吵，伊不確定被告是不是對
    乙○○說，... 當時被告有在跟伊講話，乙○○也有跟伊講
    云云（見上開刑事案卷第41頁至第44頁）；有上開刑事案卷
    影卷可據。足認證人李俊達因當時情況混亂，已無法明確辨
    別上開言詞出自何人或所言是否有辱罵之意甚明。則其於刑
    事偵查中前揭證詞，自未能逕執為不利於被告之證據。原告
    就其上開主張既未能舉證以實其說，則其依侵權行為之法律
    關係，請求被告賠償因名譽權被侵害所受非財產上之損害云
    云，尚未能准許
四、綜上所述，原告依民法侵權行為之法律關係，於請求被告給
    付原告5,000 元，及自起訴狀繕本送達翌日即95年12月22日
    起至清償日止，按週年利率5 ％計算之利息之範圍內，為有
    理由，應予准許，逾此部分為無理由，應予駁回。兩造陳明
    願供擔保，聲請宣告假執行或免為假執行，經核原告勝訴部
    分，所命被告給付之金額未逾50萬元，應依職權宣告假執行
    ，並就被告聲請免為假執行部分，酌定相當之擔保金額宣告
    之。原告其餘假執行之聲請，因訴之駁回而失所依據，不予
    准許。
五、因本件事證已臻明確，兩造其餘主張陳述及所提之證據，經
    審酌均與判決結果不生影響，爰不一一論列，附此敘明。
六、據上論結：本件原告之訴一部有理由、一部無理由，依民事
    訴訟法第79條、第389 條第1 項第5 款、第392 條，判決如
    主文。
中　　華　　民　　國　　96　　年　　10　　月　　12　　日
                  民事第二庭  法  官  李瑜娟
以上正本證明與原本無異。
如對本判決上訴，須於判決送達後20日內向本院提出上訴狀。
中　　華　　民　　國　　96　　年　　10　　月　　22　　日
                              書記官  李秀蘊
